---
output: github_document
---

<!-- README.md is generated from README.Rmd. Please edit that file -->

```{r, include = FALSE}
knitr::opts_chunk$set(
  collapse = TRUE,
  comment = "#>",
  fig.path = "man/figures/README-",
  out.width = "100%",
  message = FALSE,
  echo = FALSE
)
```

# cursoESMP

Esta é a página do curso de Curso de Extensão em Jurimetria da Escola Superior do Ministério Público (ESMP). Todos materiais do curso estarão disponíveis aqui, o que inclui os slides, os materiais extras mencionados em aula (como referências e sugestões de leitura), bem como os dados que serão utilizados em sala de aula. 

## Instalação

Para instalar este pacote no seu R, siga as instruções abaixo. 

```{r}
#| echo: true
#| eval: false

install.packages("remotes") # baixar o pacote devtools
remotes::install_github("jjesusfilho/cursoESMP") # baixar o pacote deste curso
```

## Informações básicas 

Os professores do curso são:

```{r}
tibble::tibble(
  `Professor` = c(
    "Alexandre Chibebe Nicolella",
    "José de Jesus Filho",
    "Ricardo Feliz Okamoto"
  ),
  `Email` = c(
    "nicolella@usp.br",
    "jose.filho@mpsp.mp.br; jjfilho@pucsp.br",
    "ric.feliz@gmail.com"
  )
) |>
  knitr::kable()
```

O cronograma das aulas segue abaixo: 

#### Módulo I (2024)
```{r}
aulas_2024 <- tibble::tibble(
  aula = 1:9,
  dt = c(
    seq.Date(lubridate::dmy("08/10/2024"), lubridate::dmy("03/12/2024"), by = "week")
  ) |> format("%d/%m/%Y"),
  conteudo = c(
    "Introdução à jurimetria",
    "Desenho de pesquisa",
    "Análise de viabilidade e Listagem de processos",
    "Estruturação de dados I (base R e dplyr)",
    "Estruturação de dados II (lubridate e stringr)",
    "Estruturação de dados III (iteração com purrr)",
    "Estruturação de dados IV (LLMs e prompt engineering)",
    "Visualização de dados I (estatística básica e ggplot2)",
    "Visualização de dados II (estatística básica e ggplot2)"
  ),
  professor = c("R", "A", "J", "R", "R", "J", "J", "A", "A") 
) |> 
  dplyr::mutate(
    professor = dplyr::case_when(
      professor == "A" ~ "Alexandre Chibebe Nicolella",
    professor == "J" ~ "José de Jesus Filho",
    professor == "R" ~ "Ricardo Feliz Okamoto"
    )
  ) 

aulas_2024 |>
  knitr::kable(
    col.names = c("Aula", "Data", "Conteúdo", "Professor")
  )
  # kableExtra::add_header_above(
  #   c("Módulo I (2024)" = 4)
  # )
```

#### Módulo II (2025)
```{r}
aulas_2025 <- tibble::tibble(
  aula = 10:20,
  dt = c(
    seq.Date(lubridate::dmy("18/02/2025"), lubridate::dmy("25/02/2025"), by = "week"),
    seq.Date(lubridate::dmy("11/03/2025"), lubridate::dmy("06/05/2025"), by = "week")
  ) |> format("%d/%m/%Y"),
  conteudo = c(
    "Introdução à Probabilidade",
    "Variável Aleatória e Tipos de Variáveis",
    "Teste de Hipótese - leitura de resultados e interpretação",
    "Regressão linear - intuição",
    "Regressão logística",
    "Análise da taxa de vitória e o Teorema de Priest & Klein",
    "Análise de sobrevivência",
    "Changepoint detection / Quebra Estrutural",
    "Resultados",
    "Estudos de caso I",
    "Estudos de caso II"
  ),
  professor = c("A", "A", "A", "A", "J", "R", "J", "R", "R", "J", "R") 
) |> 
  dplyr::mutate(
    professor = dplyr::case_when(
      professor == "A" ~ "Alexandre Chibebe Nicolella",
    professor == "J" ~ "José de Jesus Filho",
    professor == "R" ~ "Ricardo Feliz Okamoto"
    )
  )

aulas_2025 |>
  knitr::kable(
    col.names = c("Aula", "Data", "Conteúdo", "Professor")
  )
  # kableExtra::add_header_above(
  #   c("Módulo II (2025)" = 4)
  # )
```

## Slides

```{r}
aulas_2024 |> 
  dplyr::bind_rows(aulas_2025) |> 
  dplyr::filter(
    lubridate::dmy(dt) < lubridate::today()
  ) |> 
  dplyr::transmute(
    aula = stringr::str_pad(aula, 2, "left", "0"),
    slide = dplyr::case_when(
      aula == "01" ~ glue::glue("[{conteudo}](https://raw.githubusercontent.com/jjesusfilho/cursoESMP/main/inst/slides/a{aula}.pdf)"),
      aula == "02" ~ glue::glue("[{conteudo}](https://raw.githubusercontent.com/jjesusfilho/cursoESMP/main/inst/slides/DesenhoPesquisa.zip)"),
      aula == "03" ~ glue::glue("[{conteudo}](https://jjesusfilho.github.io/cursoESMP/inst/slides/aula_3_analise_de_viabilidade)"),
      aula == "04" ~ glue::glue("[{conteudo}](https://rcfeliz.quarto.pub/cursoesmp-a04/)"),
      aula == "05" ~ glue::glue("[{conteudo}](https://rcfeliz.quarto.pub/cursoesmp-a05/)"),
      aula == "06" ~ glue::glue("[{conteudo}](https://jjesusfilho.github.io/cursoESMP/inst/slides/aula_6_iteracao_com_purrr)"),
      aula == "07" ~ glue::glue("[{conteudo}](https://jjesusfilho.github.io/cursoESMP/inst/slides/aula_7_ia_direito)"),
      aula == "08" ~ glue::glue("[{conteudo}](https://anicolella.github.io/jurimetria/)"),
      aula == "09" ~ glue::glue("[{conteudo}](https://anicolella.github.io/jurimetria/)"),
      aula == "14" ~ glue::glue("[{conteudo}]() - [Árvore de decisão](https://docs.google.com/presentation/d/1l21AEyGm8DiqMqoDEgLbRUwkGtQn0syh/edit?slide=id.p1#slide=id.p1)"),
      aula == "15" ~ glue::glue("[{conteudo}](https://raw.githubusercontent.com/jjesusfilho/cursoESMP/main/inst/slides/a{aula}.pdf)"),
      aula == "16" ~ glue::glue("[{conteudo}](https://docs.google.com/presentation/d/1clPmKcDoWazo-mM2VwuvGKRR3bIBTvBA/edit?usp=sharing&ouid=106743576123969683941&rtpof=true&sd=true)"),
      aula == "17" ~ glue::glue("[{conteudo}](https://raw.githubusercontent.com/jjesusfilho/cursoESMP/main/inst/slides/a{aula}.pdf)"),
      aula == "18" ~ glue::glue("[{conteudo}](https://raw.githubusercontent.com/jjesusfilho/cursoESMP/main/inst/slides/a{aula}.pdf)"),
      aula == "19" ~ glue::glue("[{conteudo}](https://github.com/jjesusfilho/cursoESMP/blob/main/inst/slides/aula_16/relatorio_jurimetria_consignado_em_06_11_2024-1.pdf)"),
      aula == "20" ~ glue::glue("[{conteudo} (é o mesmo material da aula 18)](https://raw.githubusercontent.com/jjesusfilho/cursoESMP/main/inst/slides/a{aula}.pdf)")
    )
  ) |> 
  knitr::kable()
```

## Materiais extras

```{r}
tibble::tibble(
  `Título` = c(
    "Link de download do R e RStudio",
    "R for Data Science (R4DS)",
    "O tempo do processo judicial",
    "Operacionalização I: Silva, 2018",
    "Operacionalização II: King; Keohane; Verba, 1994/2021",
    "Operacionalização III: Kellstedt; Whitten, 2015",
    "PK (original): Priest; Klein, 1984",
    "PK (atual): Lee; Klerman, 2016",
    "CPT I (intro cálculo offline): Romano, 2024",
    "CPT II (intro no R offline): Killicks, 2021a",
    "CPT III (avançado no R offline): Killicks, 2021b",
    "CPT IV (review offline): Truong; Oudre; Vayatis, 2020",
    "CPT V (original): Page, 1954"
  ),
  `Link` = c(
    "https://posit.co/download/rstudio-desktop/",
    "https://r4ds.hadley.nz/",
    "https://direitoemdados.consudata.com.br/posts/2022-10-06-sobrevivencia/",
    "https://repositorio.enap.gov.br/handle/1/3330",
    "https://press.princeton.edu/books/hardcover/9780691224633/designing-social-inquiry?srsltid=AfmBOoqSqIrtLGlMX74MaAMuCu_0AOdTe6Qx3FG0xmObv3KTW1Q-R0yr",
    "https://www.amazon.com.br/Fundamentos-Pesquisa-em-Ci%C3%AAncia-Pol%C3%ADtica/dp/8521209983",
    "https://www.rand.org/content/dam/rand/pubs/reports/2006/R3032.pdf",
    "https://www.sciencedirect.com/science/article/abs/pii/S0144818816300291",
    "https://www.lancaster.ac.uk/~romano/teaching/2425MATH337/MATH337--Changepoint-Detection.pdf",
    "https://www.youtube.com/watch?v=UfGrLJ7S3sc",
    "https://www.youtube.com/watch?v=rRL8rT97S0I",
    "https://arxiv.org/abs/1801.00718",
    "https://www.jstor.org/stable/2333009"
  )
) |>
  knitr::kable()
```

