---
title: "Aula 04 - Introdução ao R"
author: "Ricardo Feliz Okamoto"
format:
  revealjs: 
    theme: [default, assets/custom.scss]
    logo: "assets/logo-mpsp.png"
    center-title-slide: true
    
---

## Objetivos da aula

- Compreender o `base R`
- Introduzir o `tidyverse`
- Aprender os verbos básicos do `dplyr`

## Como a aula está planejada?

- Serão três "pílulas" de aula
- Cada pílula terá a seguinte estrutura 
  - 15min de exposição
  - 20min de exercícios
  - 20min de resolução
  - 5min de intervalo

# Pílula [1]{.pill-1}

## R, RStudio, IDE [?]{.pill-1}

- R é a linguagem de programação.
- Mas você precisa programar essa linguagem em algum lugar.
- Para isso, precisamos de um lugar para digitar o código e outro lugar para executar o código
  - Podemos até **digitar** em R em uma mensagem de WhatsApp, em um bloco de texto, ou em uma pesquisa Google. Entretanto, esses códigos não vão "fazer nada". 
  - A gente precisa fazer esses códigos serem **executados**

## R, RStudio, IDE [?]{.pill-1}

- Para juntar o lugar em que **digitamos/editamos** com o lugar em que  **executamos**, usamos alguns ambientes de programação integrados, conhecidos como IDE (Integrated Development Environment).
- A IDE do R mais usada é o RStudio, mas essa não é a única IDE possível!!!!
  - Outra IDE muito famosa é o VSCode

## Familiarizando-nos com o [RStudio]{.pill-1}

- Source
- Console
- Environment
- Files

## Para começar: Baixando pacotes [I]{.pill-1}

Vamos começar com uma tarefa simples:

Digite o seguinte comando no `Console`

```{r, eval=F, echo=T}
install.packages("remotes")
```

## Para começar: Baixando pacotes [II]{.pill-1}

O que fizemos foi baixar um _pacote_. 

- Um pacote contém _funções_ e _dados_
- Para usar uma função de um pacote no R...
  - primeiro chamamos o pacote simplesmente digitando o seu nome
  - e depois indicamos ao R que vamos "puxar" uma função desse pacote com a notação `::`
  - em seguida, digitamos a função que desejamos usar, finalizando com `()`
  
```{r, eval=F, echo=T}
pacote::funcao()
```

## Para começar: Baixando pacotes [III]{.pill-1}


```{r, eval=F, echo=T}
remotes::install_github("jjesusfilho/cursoESMP")
```

## Para começar: Baixando pacotes [IV]{.pill-1}

[https://cran.r-project.org/web/packages/available_packages_by_name.html]()

## Pacote x função

## 

# Pílula [2]{.pill-2}

# Pílula [3]{.pill-3}
