---
title: "Exercícios Aula 04 - Pílula 1"
format: pdf
editor: visual
---

1.  Veja o seguinte pacote no github: [genderBR](https://github.com/meirelesff/genderBR). Como podemos baixá-lo ?
2.  O código a seguir dá erro. Por quê?

```{r, eval=F, echo=T}
a <- 23,1
```

3.  Arrume o erro e responda: qual é a classe desse objeto?

4.  A função `ceiling()` faz parte do `base R`. Ela recebe o argumento `x`, que recebe valores do tipo numéricos (seja do tipo *numeric*, seja do tipo *integer*). Se o número for quebrado, por exemplo 1,2, ele "arredonda para cima", transformando em 2.

    4a.  Digite `ceiling(x = a)` no Console do R. Qual é o resultado encontrado?
    4b.  Digite `ceiling(x = b)` no Console do R. Qual é o resultado encontrado? Por quê?
    4c.  Digite `ceiling(y = a)` no Console do R. Qual é o resultado encontrado? Por quê?

5.  O que você espera que seja "impresso" em cada caso.

    5a. Caso 1: Você espera que seja impresso 1 ou 2 ou outra opção?

    ```{r, eval=F, echo=T}
    a1 <- 1
    a2 <- 2

    a1 = a2

    print(a1)
    ```

    5b. Caso 2: Você espera que seja impresso 1 ou 2 ou outra opção?

    ```{r, eval=F, echo=T}
    a1 <- 1
    a2 <- 2

    a1 = a2
    a2 = a1

    print(a2)
    ```

    5c. Caso 3: Você espera que seja impresso 1 ou 2 ou outra opção?

    ```{r, eval=F, echo=T}
    a1 <- 1
    a2 <- 2

    a2 = a1
    a1 = a2

    print(a1)
    ```

    5d. Caso 4: Você espera que seja impresso 1 ou 2 ou outra opção?

    ```{r, eval=F, echo=T}
    a1 <- 1
    a2 <- 2

    print(a1 == a2)
    ```
